臺灣高等法院臺中分院刑事判決　　94年度上重更(二)字第28號
上　訴　人
即　被　告　乙○○
選任辯護人　廖志堯律師
上訴人即被
告之配偶　　戊○○
上列上訴人因殺人案件，不服臺灣臺中地方法院中華民國九十三
年四月九日第一審判決（民國九十三年度重訴字第九七號，起訴
案號：臺灣臺中地方法院檢察署九十二年度偵字第二三四二三號
），提起上訴，經判決後，由最高法院第二次發回更審，本院判
決如下：
　　主　　文
原判決關於乙○○殺人及定執行刑部分均撤銷。
乙○○殺人，處有期徒刑拾伍年，褫奪公權玖年，扣案之尖刀壹
把沒收之；又殺人，處無期徒刑，褫奪公權終身，扣案之尖刀壹
把沒收之。應執行無期徒刑，褫奪公權終身，扣案之尖刀壹把沒
收之。
　　事　　實
一、乙○○平日與居住在臺中市○○○○街五號之妻子戊○○分
    居中，而獨自居住在臺中縣石岡鄉○○段土牛小段六號之六
    之工寮內，失業多年。乙○○與陳水順、梁月美夫妻係屬鄰
    居舊識，陳水順於七、八年前，曾向乙○○租用一部市價約
    值新臺幣（下同）十二萬餘元之小松牌一二０型挖土機一部
    整地，約定一日租金一千元，一個月後，該挖土機不慎損毀
    ，乙○○要求修復，陳水順因修復費用過高而一直未予處理
    ，亦未給付租金，三年半後，陳水順購得一部挖土機返還乙○○，惟乙○○認為陳水順所返還之挖土機，與其出租之挖
    土機仍有四萬五千元之價差，加上尚積欠之租金約三萬元，
    遂多次要求陳水順應再支付七萬五千元，惟陳水順均置之不
    理，乙○○因而耿耿於懷。於九十二年十月初某日，在土地
    公福德寺廟會時，乙○○巧遇陳水順，因乙○○失業中，身
    邊無多少錢可供花用，即再次向陳水順催討該筆款項，陳水
    順仍不予理會。乙○○因生活陷入困境，返回住處，每思及
    此，即心有未平。於九十二年十一月五日凌晨二、三時許，
    乙○○又思及此事，憤恨之心無法平復，竟基於放火燒燬現
    供人使用之住宅之犯意，明知臺中縣石岡鄉○○村○○街營
    林巷六之一號陳水順、梁月美夫妻之住處為一鐵皮屋，其內
    以木板隔間，鐵皮屋紗門兩旁擺有許多木櫃、紙箱及塑膠椅
    等易燃物，若以火點燃門口，極易燒燬住宅，竟仍將自己工
    寮砍草機使用之汽油，裝填於寶特瓶達半瓶後，攜往上址，
    再以打火機點燃寶特瓶口，丟擲至陳水順夫妻住處門口，乙○○見門口燃燒起來後即先行離去，火勢逐漸蔓延，致陳水
    順夫妻住處之木製紗門遭燒燬，紗門內之鋁門亦遭燻黑。此
    刻陳水順之妻梁月美在屋內睡覺，因被濃煙嗆醒，即打電話
    通知兒子陳啟田該事，並起身拿水往門口滅火，嗣陳啟田及
    其兄丁○○趕回時，發現紗門外之火苗餘燼，尚有復燃之現
    象，遂拿水繼續滅火，始未燒燬陳水順夫妻之上開住宅（乙○○此部分所犯放火燒燬現供人使用之住宅未遂罪，業據本
    院上訴審判決確定）。此事過後，乙○○見此舉仍未使陳水
    順處理二人之債務糾紛，心中未平之心仍存。九十二年十一
    月十六日上午八時多許，乙○○駕駛其使用之車號Ｍ七─九
    一九０號自小貨車，行經陳水順上開住處，見陳水順所駕車
    號二Ｋ─０八五六號自小貨車，停放在自己住處前，即將其
    所駕自小貨車停放在陳水順自小貨車後面，隨即進入屋內，
    見陳水順夫妻二人坐於客廳沙發上準備吃早點，乙○○便向
    陳水順提起挖土機糾紛，並質問陳水順，是否要賠償，梁月
    美見狀，即穿工作服起身外出至果園工作，陳水順堅持表示
    ，其已賠一部挖土機了，不願再理賠任何金額，並問乙○○
    ，為何找黑道兄弟來催討，乙○○回稱沒有，二人因此發生
    爭執，陳水順即以台語對乙○○怒言：「人肉鹹鹹的，不然
    你要怎麼樣？」，乙○○一聽之下，大為憤怒，頓萌殺人之
    犯意，先到其自小貨車上，拿出其以所有意思持有，於一年
    多前在其已廢棄之舊工寮，拾獲之他人丟棄之一把尖刀（該
    刀全長二十六公分，刀柄長十二公分，刀鋒長十四公分，刀
    鋒寬約三公分，為前端細薄、尖銳之單刃刀械）進入屋內，
    見陳水順正在邊吃豆漿邊看電視，乙○○以手反握尖刀藏於
    後側，再質問陳水順：「你到底給不給？」，陳水順仍執意
    地說：「不然你要怎樣？」，乙○○乍聽心中更是不悅，即
    基於殺人之犯意，以左手將坐於對門沙發上之陳水順推倒後
    ，摀住陳水順嘴巴，並將其壓在沙發靠背上，乙○○復以右
    手反握刀柄，朝陳水順頸部斜刺，陳水順以左手抵抗未果，
    遭乙○○持尖刀接續猛刺三次，使陳水順受有頸部長五公分
    、寬二公分、深十三公分之傷口二處，左胸部至腋下受有長
    四公分、寬一公分、深九公分之傷口一處，氣管、食道及頸
    動脈皆被切斷，大量出血，陳水順因頸動脈遭刺斷而大量出
    血，休克死亡。乙○○見陳水順不動後，即到屋外水龍頭沖
    洗雙手雙腳。此際乙○○見已闖下大禍，思及梁月美知悉當
    天係其前往陳水順住處一事，因恐殺害陳水順之事機敗露，
    竟另起殺人之犯意，欲將梁月美殺害以滅口，因此又持該把
    尖刀站在該處門口，等了約十幾分鐘後，梁月美自果園返回
    住處，與乙○○點頭後進入屋內，乙○○尾隨進入，一分鐘
    後，乙○○認梁月美應已發現陳水順遭殺害一事，即自後將
    梁月美往前推，梁月美驚異轉身後，倒在陳水順身上，乙○○便以左手按住梁月美的右肩，並持該把尖刀朝梁月美左手
    臂近肩部及頸部，接續刺了八次，使梁月美受有右胸部至腋
    下、頸部由左往右下、頸部由左往右下、平行頸部、左臉頰
    、左肩、左上臂上方、左上臂下方之傷口，另有左上臂按壓
    痕、右肩至右上臂壓迫痕，共計八刀，十個傷口，氣管、食
    道及頸動脈均被切斷，大量出血休克，左肺上葉後側被刺穿
    二．五公分內出血，造成氣胸，並刺斷肱骨頭肩關節，因力
    道極大深達左肺上葉後側，並刺斷肱骨頭肩關節，使梁月美
    因遭刺斷頸動脈及左肺上葉，大量失血休克死亡。乙○○見
    梁月美亦不再動後，才到屋外將手腳及尖刀清洗乾淨，且將
    尖刀放回其所駕自小貨車內，之後，見陳水順之鑰匙仍插在
    自小貨車上未拔下，為湮滅殺人之證據，即入屋內，將梁月
    美及陳水順之屍體分別搬上陳水順之自小貨車上，啟動該自
    小貨，車將二人屍體載往離陳水順工寮約五十公尺池內，長
    滿雜草草叢之廢棄魚池遺棄。於搬運陳水順屍體時，陳水順
    所使用之門號0000000000號乳白色行動電話掉落
    地面，乙○○見狀，竟另行起意，意圖為自己不法之所有，
    順手撿起該支行動電話放入口袋，而侵占該離本人所持有之
    物（乙○○此部分所犯侵占罪，業據本院上訴審判刑確定）
    ，隨即又將該自小貨車駛回陳水順工寮旁停放，並將其使用
    過之鑰匙拔起後放入口袋，再次清洗一番後，才駕駛其所有
    之自小貨車返回自己居住之工寮，並將該把尖刀丟棄於其工
    寮前之魚池內，而陳水順所有之自小貨車鑰匙，則丟置於屋
    外之水槽下方櫃內，並將身上所穿之紫色夾克、白色Ｔ恤、
    棕色長褲及黑色拖鞋清洗乾淨。至九十二年十一月二十日左
    右，乙○○見其妻戊○○所使用之行動電話故障，遂將陳水
    順該支0000000000號行動電話之ＳＩＭ卡拔下，
    棄置在屋外水槽下方櫃內，並將其妻戊○○所使用之000
    0000000號行動電話ＳＩＭ卡裝入陳水順之行動電話
    內。乙○○於九十二年十一月二十二日，攜帶該支行動電話
    前往臺中市○○○○街五號其妻住處，向其妻謊稱，該支行
    動電話係其在臺中縣東勢鎮河濱公園河床內拾獲，而交付予
    不知情之戊○○使用。當中，戊○○曾以該支行動電話試撥
    其住處，以其妹婿張庚暉名義申請之（０四）000000
    00號電話。嗣警員經由該支原屬陳水順所有之行動電話序
    號，查出該支行動電話所屬序號之雙向通聯紀錄，及基地臺
    位置而循線查獲乙○○涉案，遂於九十二年十二月一日上午
    十時三十分許，持搜索票分別前往乙○○所住工寮及戊○○
    上開住處搜索，而於乙○○之工寮外水槽下方櫃內扣得陳水
    順所有之自小貨車鑰匙一把，及陳水順所有之000000
    0000號行動電話ＳＩＭ卡一張；又於乙○○工寮前之魚
    池內，撈出其所有殺害陳水順夫妻所用之尖刀一把；另於戊○○住處扣得陳水順所有之上開行動電話一支。
二、案經臺中縣警察局東勢分局報請臺灣臺中地方法院檢察署檢
    察官偵查起訴。
    理　　由
一、前揭被告因挖土機差價糾紛，於案發當日，與被害人陳水順
    發生爭執，被告聽聞陳水順怒謂：「人肉鹹鹹的，不然你要
    怎麼樣？」，頓萌殺人之犯意，而至其自小貨車上拿出一把
    尖刀，進屋朝陳水順頸部及胸部斜刺三次，使陳水順因大量
    出血休克死亡，被告見已闖禍，思及被害人陳水順之妻梁月
    美知悉，當天係其前往該住處一事，因恐殺害陳水順之事機
    敗露，即另起殺人之犯意，欲將梁月美殺害以滅口，因此又
    持該把尖刀等候梁月美，十幾分鐘後，梁月美返回住處，被
    告即持該把尖刀朝梁月美左手臂近肩部及頸部刺了八次，使
    梁月美因大量出血休克死亡，嗣為湮滅殺人之證據，而將梁
    月美及陳水順之屍體搬上陳水順自小貨車，載往附近長滿雜
    草之廢棄魚池遺棄等情，業經被告於警偵訊、原審、本院上
    訴審前審及本院審理時自白在卷（見偵查卷第七頁至第十頁
    、第六七頁至第七一頁、第七八頁至第七九頁、原審卷第十
    三頁、第九三頁至第九六頁、本院上訴審卷第五十三頁、第
    一０三頁、第一０八頁、前審準備程序及審理筆錄本院審理
    筆錄）。
二、參酌：
  (1)被害人陳水順夫妻之子丁○○於警訊、原審及本院上訴審審
    理時指稱：伊父親將果園租給丙○○，九十二年十一月十六
    日那天，丙○○帶他老婆到果園去採水果，發現伊父母住的
    鐵皮屋沙發上，有很多血，就通知伊回去，後來丙○○在廢
    棄的魚池乾掉長滿雜草的草叢裡面，看到伊母親臉朝上，伊
    父親臉朝下，被棄屍在該處，就叫伊過去看，伊跳下去翻動
    伊父親屍體，看到伊父母喉嚨被戳很大的洞等語（見相驗卷
    第六頁、第三一頁至第三二頁、原審卷第八九頁、本院上訴
    審卷第一０四頁）。按證人丁○○於警訊中之供詞，與原審
    及本院上訴審之供詞均相一致，顯有可信之特別情況，自得
    作為證據。
  (2)證人丙○○於警偵訊時及本院審理時供陳：伊一星期去陳水
    順工寮採水果一次，案發當天，伊進入陳水順工寮時發現沙
    發、地上均有血跡，伊就以行動電話通知丁○○趕回，伊與
    丁○○分開尋找陳水順夫妻，後來看到貨車車斗的血，有被
    拖行痕跡，丁○○有說出事了，之後伊看到竹林裡有剎車痕
    跡，剎車旁邊有血跡及綠色拖鞋，接著伊在工寮右前方空地
    草叢內，發現陳水順夫妻兩人屍體倒臥在（廢棄魚池）草叢
    內，旁邊有大量血跡，伊即跑出去喊丁○○等語（見相驗卷
    第八頁、第二十頁至第二二頁及本院94年7月20日審理筆錄
    ）。按證人丙○○於警訊中所為之供詞，與本院審理時之供
    詞均相一致，顯有可信之特別情況，自得作為證據。
  (3)復有被告殺害陳水順夫妻所用之尖刀一把（該刀全長二十六
    公分，刀柄長十二公分，刀鋒長十四公分，刀鋒寬約三公分
    ，為前端細薄、尖銳之單刃刀械，該把尖刀及對應直尺照片
    見偵查卷第四一頁）及陳水順所有之自小貨車鑰匙一把等扣
    案，案發現場圖一紙、現場照片十二張、兇刀、兇衣褲等翻
    拍照片十六張在卷（見相驗卷第十頁至第十三頁及偵查卷第
    三五頁至第四二頁）臺中縣警察局東勢分局檢送現場勘查報
    告表一份、現場平面圖二份、現場暨被害人照片共一百四十
    五張存卷可參（置於警局公文封內）。
  (4)本件經臺灣臺中地方法院檢察署檢察官督同法醫師相驗，及
    解剖被害人陳水順、梁月美屍體結果，發現陳水順受有頸部
    長五公分、寬二公分、深十三公分之傷口二處，左胸部至腋
    下受有長四公分、寬一公分、深九公分之傷口一處，左手臂
    受有防禦創長一公分、寬０．三公分之傷口，氣管、食道及
    頸動脈皆被切斷，大量出血，初步鑑定該死者被長約十四公
    分、寬三至四公分左右之雙刃銳器或前尖之單刃銳器，由右
    而左、由上往下刺入，前開頸部及左胸部為致命傷，共刺三
    次，有三個傷口，死者因被刺斷頸動脈大量出血休克死亡；
    另發現梁月美受有右胸部至腋下、頸部由左往右下、頸部由
    左往右下、平行頸部、左臉頰、左肩、左上臂上方、左上臂
    下方之傷口，另有左上臂按壓痕、右肩至右上臂壓迫痕，共
    計八刀，十個傷口，氣管、食道及頸動脈均被切斷，大量出
    血休克，左肺上葉後側被刺穿二．五公分內出血造成氣胸，
    並刺斷肱骨頭肩關節，初步鑑定該死者被長約十四公分、寬
    三至四公分左右之雙刃銳器，或前端尖銳之單刃銳器由左往
    右微下或平行刺入，以頸部由左往右下及左上臂上方為致命
    傷，該死者因刺斷頸動脈及左肺上葉，大量失血休克死亡；
    兩死者被殺之狀況，得知凶嫌殺頸部上方要害，有殺意及殺
    人之技巧，應為孔武有力之男性等情；亦有相驗筆錄、解剖
    筆錄、解剖紀錄、相驗屍體證明書等在卷足憑。上開解剖紀
    錄鑑定，研判刺殺被害人之刀械種類及長寬與被告自白其持
    扣案刀鋒長十四公分、寬三公分，前端細薄、尖銳之單刃尖
    刀分別刺殺被害人陳水順及梁月美頸部之情相吻合。
  (5)綜合上情，被告之上開自白確與事實相符而堪採信。
三、被告雖於原審行準備程序時供稱：伊殺他們夫妻二人時，是
    一起殺的，伊殺陳水順時，他老婆在外面，後來進來拉伊的
    手，要搶伊的刀子，伊就殺她，後來沒有再殺陳水順云云。
    惟查：I被告於警偵訊明確供陳：伊進屋時，他夫婦在屋內
    吃早餐，隨後梁月美即出門前往旁邊果園工作，伊將陳水順
    壓制沙發，反手持刀刺殺頸部數刀後，走到門口等其妻梁月
    美，要將她滅口，在之前，伊已經在水龍頭那裡有洗手洗腳
    ，所以他太太約過十餘分鐘後回來，並沒有發現，她看到伊
    ，跟伊點個頭就進去屋內，伊想，她可能以為她先生正在睡
    覺，因當時光線不是很好，過了約一分鐘，她才發現，她又
    走靠近一點，伊以為她已經發現，當時，伊跟著她進去，一
    下子就從她背後推到陳水順身上，再次以反手持刀方式刺殺
    梁月美頸部數刀等語（見偵查卷第八頁至第九頁、第六九頁
    ）。II被告再於本院九十三年十一月二十六日準備程序時供
    稱：「當天我是在他們夫妻吃早餐時到達現場的，向他們提
    起欠款的事情，當時陳水順與梁月美的意見一致，均表示只
    願意賠我挖土機，其他不願意賠償，我與他們夫妻二人發生
    爭吵。陳水順責備梁月美說，女人不要管這事情，把梁月美
    罵跑了，梁月美就跑到果園去了。我就殺了陳水順，我將手
    腳洗了之後，跑到果園找梁月美，問她賠償的意見，梁月美
    仍堅持原來意見，一直閃躲，當時我將刀放在口袋裡面，梁
    月美沒有發覺，一直忙她的工作，我就等梁月美回來，梁月
    美回來後，放好農具，我就在那裡把梁月美殺了」「（問：
    你是在跟被害人夫妻發生爭吵時，就要殺他們？）答：不是
    的，是梁月美離開之後，我又跟陳水順發生爭吵，氣不過才
    去拿刀殺他的」「（問：你殺陳水順時，是否就決定要殺梁
    月美？）答：當時還不確定要殺梁月美」「（問：那你為何
    要到果園去找梁月美？）答：我一直想要跟梁月美談挖土機
    賠償的問題」「（問：你是何時決定要殺梁月美的？）答：
    我是從果園回到工寮時，決定要殺梁月美的，因為我已經殺
    了陳水順，我認為梁月美會發現我殺了陳水順」「（問：關
    於你說，你殺了陳水順之後，還到果園找梁月美這部分，過
    去你沒有提過？）答：因為過去承辦人員沒有問我這個問題
    」「（問：你在原審準備程序時，你說過二人是你一起殺的
    ？）答：當時羈押同房的人告訴我，只要將被殺害的二人的
    時間拉近一點，判刑會輕一點」等語。III被害人陳水順與其
    妻梁月美被殺之時間，相距約為二十分鐘左右，因地上之血
    跡有乾燥及未乾之血跡重疊，表示先被殺之血跡乾燥後約二
    十分鐘左右，第二被害者才被殺害之事實，有前揭解剖紀錄
    之鑑定結果足參（見相驗卷第七一頁）。此項鑑定結果，應
    足以佐證，被告上開所供係分別起意殺害二被害人等情與事
    實相符。被告於原審準備程序時辯稱：伊殺他們夫妻二人時
    ，是一起殺的云云，顯與實情不符，不足採信。Ⅳ至被告嗣
    於本院前審準備程序及審理時所供，其於殺害被害人陳水順
    後，曾跑到果園找梁月美，問賠償意見一節，為其於上開警
    偵訊時所未供述，然查，此部分被告之自白，因乏佐證，無
    法作為認定之依據，且與被告係分別起意殺害被害人等之認
    定，不生影響，併予敘明。
四、被告之選任辯護人於原審雖辯稱：被告因長期失業，生活窮
    困，導致心理不平衡，患有憂鬱症，復因向被害人索債不成
    ，遭被害人激怒，為了區區數萬元即下手行兇，顯見被告於
    殺人行為時，已達精神耗弱之情形云云。然查被告固自稱長
    期有頭痛，經濟壓力及失眠的情形，但從未至精神科就醫過
    ，其症狀未達「重鬱症」之精神診斷標準。而被告於案發當
    時之精神狀態，綜合過去病史及偵訊筆錄記載，研判於案發
    當時，被告之衝動控制能力上有部分缺損，但其認知功能及
    心理社會功能，知覺、理會及判斷能力上並無明顯缺損，所
    以犯案當時其精神狀態並未達「精神耗弱」或「心神喪失」
    之程度等情，此有行政院國軍退除役官兵輔導委員會臺中榮
    民總醫院九十三年三月十日中榮醫企字第０九三０００一三
    二七號函檢送之精神鑑定報告書一份附卷足據（見原審卷第
    七一至七六頁），參諸被告殺害陳水順後，尚能顧慮及梁月
    美知悉當天係其前往住處一事，並為防止事機敗露，乃靜待
    梁月美自果園返回住處殺害以滅口，且殺害被害人二人後，
    猶知湮滅罪證等情，益徵被告於案發當時之精神狀態，未達
    「精神耗弱」之情形。是被告之選任辯護人前開所辯，亦不
    足採。被告該部分事證亦臻明確，應依法論科。又本案之查
    獲，係因為被告當時人住在陳水順住家附近，直線距離不到
    三百公尺處，有地緣關係，且根據陳水順兒子稱，被告與陳
    水順間有債務糾紛，後來又查出陳水順所有手機還在，由被
    告之妻戊○○在插卡使用中，警方便強烈懷疑被告涉案，並
    鎖定被告是嫌疑人，警方便在他要出門前攔下被告後表明警
    察之身分，且錄影告以刑事訴訟法所賦與的訴訟權利後，問
    他做了何事，被告就當場承認等情，業據證人即承辦警員己○○於本院審理時結證供明，是警方已合理懷疑被告涉案，
    被告不合自首之要件，一併敘明。
五、按刑法第五十五條所謂一行為而觸犯數罪名，固不以單一動
    作，觸犯數罪名為限；如基於同一犯意，由多數動作合為一
    個行為，而觸犯數罪名者，亦包括在內。但後者之多數動作
    ，必須同時、同地、同次實施，無從分別先後者，始克相當
    。若對於另一犯罪，係臨時起意，而行為不止一個；或基於
    概括之犯意，而行為又先後可分時，即非想像競合犯範圍，
    應分別依數罪併罰，或連續續犯處斷（最高法院九十一年度
    臺上字第五六六四號判決參照）。復按連續犯之所謂出於概
    括犯意，必須其多次犯罪行為自始均在一個預定犯罪計劃以
    內，出於主觀上始終同一犯意之進行，若中途另有新犯意發
    生，縱所犯為同一罪名，究非連續其初發的意思，即不能成
    立連續犯（最高法院七十年臺上字第六二九六號判例參照）
    。再按數行為於同時同地或密切接近之時地實施，侵害同一
    法益，各行為之獨立性極為薄弱，依一般社會健全觀念，在
    時間差距上，難以強行分開，在刑法評價上，以視為數個舉
    動之接續施行，合為包括之一行為予以評價，較為合理，則
    屬接續犯（最高法院九十年度臺上字第六一０五號判決參照
    ）。又按殺人後，並將屍體遺棄河內，其棄屍行為，係殺人
    之結果，具有牽連犯之關係；殺人後遺棄屍體，以圖滅跡，
    係殺人之結果，應依刑法從一重處斷（最高法院二十九年上
    字第一五六二號判例及十八年上字第三五六號判例參照）。
    復按一行為如侵害者為國家或社會法益，其受害法益為單一
    ，因非一行為觸犯數罪名之想像競合犯，自無刑法第五十五
    條之適用（最高法院八十八年度臺上字第五八九三號判決足
    供參考）。本件被告至被害人陳水順夫妻家中，向陳水順提
    起挖土機的糾紛，並質問陳水順是否要賠償，梁月美見狀，
    即外出至果園工作，嗣後陳水順與被告發生爭執，對被告怒
    言：「人肉鹹鹹的，不然你要怎麼樣？」，被告此時始萌殺
    害陳水順之犯意，遂到其自小貨車上拿出尖刀，朝陳水順頸
    部及胸部斜刺三次，致陳水順因大量出血而休克死亡。被告
    見已闖下大禍，思及梁月美知悉當天係其前往住處一事，因
    恐殺害陳水順之事機敗露，而另起殺人之犯意，欲將梁月美
    殺害以滅口，因此又持尖刀等候梁月美，十幾分鐘後梁月美
    返回住處，被告即持該把尖刀朝梁月美左手臂近肩部及頸部
    刺了八次，致梁月美亦大量失血而休克死亡。隨後被告為湮
    滅殺人之證據，因此進入屋內，將梁月美及陳水順之屍體分
    別搬上陳水順的自小貨車上，將二人屍體載往離陳水順工寮
    約五十公尺之池內長滿雜草草叢之廢棄魚池遺棄。故核被告
    殺害陳水順所為，係犯刑法第二百七十一條第一項之殺人罪
    。被告殺害梁月美之所為，與殺害陳水順非屬同時、同地、
    同次之一行為，亦非基於概括之犯意而為，是該部分係另犯
    刑法第二百七十一條第一項之殺人罪。被告遺棄陳水順夫妻
    屍體之行為，係犯刑法第二百四十七條第一項遺棄屍體罪。
    被告分別刺殺陳水順及梁月美三次及八次，係各基於同一殺
    人犯意下之接續行為，僅分別侵害一個法益，應各論以一罪
    。被告雖同時同地遺棄陳水順、梁月美二人之屍體，然遺棄
    屍體罪，並非在保護屍體本身，實係欲藉保護屍體而表徵社
    會倫理與善良風俗為目的，故侵害者係屬社會法益，而無想
    像競合犯之適用，附此說明。被告分別殺害陳水順、梁月美
    後，為圖滅跡，而遺棄該二人屍體，其最後一次殺害梁美月
    之殺人行為與遺棄屍體間，具有方法結果之牽連關係，為牽
    連犯，應從一重之殺人罪處斷。被告殺害陳水順後，因恐事
    機敗漏，而另起殺人之犯意，將梁月美殺害以滅口，二次殺
    人行為，雖在同一地點，且時間僅隔一、二十分鐘，然殺害
    梁月美之行為，係屬中途新發生犯意，並非在原先殺害陳水
    順之預定犯罪計劃內，因此堪認被告殺害陳水順與殺害梁月
    美係基於不同之犯意而為，當屬二罪而應分論併罰。
六、就上開被告殺人罪部分，原審認被告罪證明確，予以論罪科
    刑，固非無見，惟原判決認被告殺害陳水順、梁月美後，為
    圖滅跡，而遺棄該二人屍體，該二次殺人與遺棄屍體間，分
    別具有方法結果之牽連關係，為牽連犯，應各從一重之殺人
    罪處斷，係就該被告乙○○一遺棄屍體罪各與被告乙○○二
    次殺人間，分別依牽連犯關係，各從一重之殺人罪處斷，顯
    係就被告乙○○之一個遺棄屍體罪重覆評價，尚有未洽。被
    告之配偶及被告乙○○上訴意旨指摘被告乙○○殺害被害人
    梁月美部分，原判決量刑過重，雖無可取，惟原判決既有可
    議，即無可維持，應由本院將原判決殺人部分撤銷改判。爰
    審酌：被告因租借挖土機而產生七萬五千元之債務糾紛，在
    與陳水順發生爭執後，一時氣憤持尖刀殺害陳水順，又恐陳
    水順之妻梁月美返家發現，即一併殺害梁月美，其行兇致命
    傷之部位均集中在被害人頸部、胸部之要害，且氣管、食道
    及頸動脈皆被切斷，死狀至極淒慘，可見下手之猛，殺意之
    堅，手段甚為殘暴兇狠，造成被害人家庭無可挽回之人倫悲
    劇，被告事後固坦承大部分犯行，惟其迄原審法院仍怪罪被
    害人陳水順為何不還錢，且就本案未與害人家屬達成和解，
    或取得被害人家屬之原諒。被告係因被害人陳水順與其有債
    務糾紛，因被害人陳水順拒不解決，索討債務不成，始對其
    下毒手，尚屬事出有因而殺人，本院審酌被告乙○○殺害被
    害人陳水順部分之上開各犯罪情狀，量處有期徒刑拾伍年，
    並認依其殺人之犯罪性質，有褫奪公權之必要，併予宣告褫
    奪公權玖年；就乙○○殺害被害人梁月美部分，因被害人梁
    月美與被告毫無瓜葛或怨隙，竟僅為滅口而一併將其殺害，
    甚且刺穿其左肺，刺斷其肱骨頭肩關節，惡性重大，惟其犯
    後坦承犯行，尚知悔悟，本院認被告此部分殺害被害人梁月
    美之犯行，無使其與社會永久隔絕之必要，而量處無期徒刑
    ，且就判處無期徒刑部分，依刑法第三十七條第一項規定，
    宣告褫奪公權終身。又扣案之尖刀一把，係被告於其已廢棄
    之舊工寮內所拾獲，為他人棄置之物，被告當做自己之物來
    使用，業經被告供認在卷（見本院上訴審卷第九九頁），足
    見被告以所有意思持有，已歸屬被告所有，且為本件供殺人
    所用之物，應依刑法第三十八條第一項第二款之規定予以宣
    告沒收之。至扣案之紫色夾克、白色Ｔ恤、棕色長褲各一件
    及黑色拖鞋一雙，雖係被告於殺害被害人陳水順夫妻時所穿
    之衣物，然按「因殺人染有血跡之衣服，顯與刑法所載供犯
    罪所用及犯罪預備之物不同，原判決竟依上述條款，將血衣
    一件併予宣告沒收，亦不得謂非違誤（最高法院二十年非字
    第四二號判例意旨參照）」，是揆諸前開判例意旨，上開扣
    案衣物因與本案殺人行為無直接關聯性，故不予宣告沒收，
    併此敘明。
七、據上論斷，應依刑事訴訟法第三百六十九條第一項前段、第
    三百六十四條、第二百九十九條第一項前段，刑法第二百七
    十一條第一項、第二百四十七條第一項、第五十五條、第三
    十七條第一項、第二項、第五十一條第四款、第八款、第三
    十八條第一項第二款，判決如主文。
本案經檢察官甲○○到庭執行職務。
中　　華　　民　　國　　94　　年　　8　　月　　31 　　日
            刑事第二庭  審判長法　官  李  璋  鵬
                              法  官  方　艤　駐
                              法  官  胡  森  田
上列正本證明與原本無異。
如不服本判決應於收受送達後十日內向本院提出上訴書狀，其未
敘述上訴之理由者並得於提起上訴後十日內向本院補提理由書（
均須按他造當事人之人數附繕本）。
                              書記官  林  振  甫
中　　華　　民　　國　　94　　年　　9　　月　　 5　　 日
                                                      F
